臺灣臺北地方法院交通事件裁定
異議人即
受處分人　甲○○
上列異議人即受處分人因違反道路交通管理處罰條例事件，對於
交通部公路總局臺北區監理所於中華民國90年9月5日所為處分（
原處分案號：北監五字第裁00-000000號)，聲明異議，本院裁定
如下：
    主  文
異議駁回。
甲○○不罰。
    理  由
一、按交岔路口十公尺內，禁止臨時停車。又汽車駕駛人在禁止
    臨時停車處所停車者，處新臺幣 (以下同)600 元以上1200
    元以下罰鍰，道路交通管理處罰條例第55 條第2款、第56條
    第1項第1款，分別定有明文。
二、本件異議人即受處分人甲○○所有之CK-6832 號自用小客車
    ，於民國88年4月29日下午2時左右，在臺北縣新莊市○○街
    ○○路口10公尺內停車，並經執行拖吊，為臺北縣政府警察
    局拖吊保管場隊員舉發 (北縣警交拖字第342931 號)，因而
    為原處分機關於90年9月5日依違反道路交通管理處罰條例第
    56條第1項第1款規定，裁處罰鍰1200元。
三、異議理由略以: 異議人未曾收受裁決書，其戶籍於89年3月7
    日已遷出裁決書所載之臺北縣新莊市○○街39巷12號之3，
    且其原戶籍亦無送達證書上之收受人王淑惠設籍，裁決書自
    未合法送達，迄今已逾行政程序法規定之請求權時效等語。
四、經查:
  (一)按處理違反道路交通管理事件，有關文書送達之程序，依
      行政程序法之規定，違反道路交通管理事件統一裁罰基準
      及處理細則第5 條定有明文。而行政程序法中對於文書送
      達，於應受送達人之住居所、事務所或營業所為之。但在
      行政機關辦公處所或他處會晤應受送達人時，得於會晤處
      所為之；於應送達處所不獲會晤應受送達人時，得將文書
      付與有辨別事理能力之同居人、受僱人或應送達處所之接
      收郵件人員，行政程序法第72條第1項、第73條第1項分別
      定有明文。又送達之文書由同居人、受雇人或願代為收受
      而居住於同一住宅之主人代收時，應於送達證書上註明姓
      名及其與應受送達人之關係，為行政機關送達行政訴訟文
      書實施辦法第10 條第3項所明定。至所謂「同居人」者，
      雖不必有親屬關係，亦毋庸嚴格解釋為須以永久共同生渚
      為目的而同居一家; 然必係與應送達人居住在一處，且繼
      續為同生活者，方為相當，最高法院82年台上字第2723號
      著有判例。本件上開裁決書經原處分機關交由郵政機關，
      於90年9月10日向臺北縣新莊市○○街39巷12號之3送達。
      惟受處分人已於89年3月7日自上揭地址遷出至臺北市○○
      區○○路三段116號4樓之2，且上揭地址亦於90年6月15日
      即裁決書送達前，更正為臺北縣新莊市○○路○ 段51巷14
      號4 樓，有受處分人戶籍謄本影本在卷供參，是郵政機關
      究將該裁決書送達至何處，顯有疑異: 該裁決書雖由「王
      淑惠」代為收受，惟郵件收件回執並未註明該收件人與應
      送達人之關係，有中華民國郵政掛號郵件收件回執影本1
      紙附卷可稽，而卷內亦無任何資料足資證明裁決書收受人
      「王淑惠」，為受處分人之同居人、受僱人或應送達處之
      接收郵件人員，上開裁決書之送達，難謂適法。從而，異
      議人所辯，固堪採信，然未經合法送達之裁決，自不對受
      處分人發生效力，受處分人要無從據此無效之裁決聲明異
      議，是其異議，不合於法律上之程式，應予駁回。
  (二)又按主管機關依道路交通管理處罰條例所為之裁決，屬行
      政罰性質之行政處分，應受94年2月5日公布，95年2月5日
      生效之行政罰法所規範，該法第27條第1項、第2項規定：
      「行政罰之裁處權，因三年期間之經過而消滅。前項期間
      ，自違反行政法上義務之行為終了時起算。但行為之結果
      發生在後者，自該結果發生時起算。」惟本件異議人之違
      規行為在該法施行前，則主管機關之裁罰有無時效之限制
      ，是否已超出裁罰時效之期間致其裁處權消滅，顯然有所
      疑義。按國家刑罰權對於情節較重等刑事犯罪行為，尚且
      有時效之規定，行政秩序罰均屬輕微之違法行為，豈有永
      久追訴處罰之理。另參考上開條文規定可知，主管機關之
      裁罰應非無時效限制，在上開行政罰法生效之前，道路交
      通管理處罰條例對於裁罰時效並未規定，然一般而言，交
      通違規之行為多屬情節輕微之違反社會秩序行為，主管機
      關裁罰權之行使與否，實不宜久懸不決，而使處罰關係處
      於不確定狀態，致影響人民權益，是在上開行政罰法尚未
      生效前，仍應適用行政罰法第27條有關裁處權時效之法理
      。本件舉發時間為民國88年4月29日，迄今已逾8年，衡諸
      前述，顯然已過行政罰法第27條所定之裁罰時效而不應裁
      罰，自應由本院為受處分人不罰之諭知。
五、綜上所述，本件前開裁決書未經合法送達，對受處分人尚不
    生效力，受處分人自無聲明異議之權利，是其異議不合法律
    上之程式，且無從補正，應予駁回。又本件違規行為距今已
    八年有餘，顯逾裁罰時效，不應裁罰，故另為異議人不罰之
    諭知。
據上論斷，依道路交通案件處理辦法第19條，裁定如主文。
中　　華　　民　　國　　96　　年　　7 　　月　　31　　日
                  臺灣臺北地方法院交通法庭法　官  趙子榮
上正本證明與原本無異。
如不服本裁定，應於裁定送達後5日內，向本院提出抗告狀。
                                          書記官  陳怡君
中　　華　　民　　國　　96　　年　　7 　　月　　31　　日
